臺灣桃園地方法院民事裁定
111年度家調裁字第81號
聲  請  人  詹小蘭  
相  對  人  詹文灼  





上列當事人間請求免除扶養義務事件，本院裁定如下：
    主      文
聲請人對相對人之扶養義務應予免除。
聲請程序費用由相對人負擔。
    理      由
一、聲請意旨略以：相對人為聲請人之養父，相對人與養母郭美
    暖離婚後監護權交由郭美暖行使，由郭美暖獨力扶養聲請人
    成年，相對人過往經常在外賭博積欠賭債，自聲請人四歲起
    便沒有給過任何扶養費用，相對人於離婚後僅曾於聲請人國
    中時探視過一次，其後也不曾再看過聲請人，聲請人與相對
    人多年未曾聯絡，長期處於感情疏離之狀態，如強令聲請人
    負擔扶養義務，顯然有失公平。為此，爰依法聲請裁定准予
    減輕或免除聲請人之扶養義務。
二、相對人則以：伊有扶養聲請人至其就讀幼兒園，後伊與其養
    母於民國80年離婚後便未再扶養，同意免除相對人之扶養義
    務等語。
三、按當事人就不得處分之事項，其解決事件之意思已甚接近或
    對於原因事實之有無不爭執者，得合意聲請法院為裁定；法
    院為前項裁定前，應參酌調解委員之意見及家事調查官之報
    告，依職權調查事實及必要之證據，並就調查結果使當事人
    或知悉之利害關係人有陳述意見之機會；當事人聲請辯論者
    ，應予准許；前二項程序，準用民事訴訟法第1 編第2 章第
    3 節關於訴訟參加之規定，家事事件法第33條定有明文。查
    聲請人本件聲請，屬當事人不得處分之事項，惟經兩造於11
    1 年7 月26日訊問期日，當庭合意依家事事件法第33條規定
    聲請本院為裁定，於法核無不合，應予准許。
四、次按直系血親相互間，互負扶養之義務，民法第1114條第1
    款固有明文規定。惟按受扶養權利者有下列情形之一，由負
    扶養義務者負擔扶養義務顯失公平，負扶養義務者得請求法
    院減輕其扶養義務：一負扶養義務者、其配偶或直系血親故
    意為虐待、重大侮辱或其他身體、精神上之不法侵害行為；
    二對負扶養義務者無正當理由未盡扶養義務；受扶養權利者
    對負扶養義務者有前項各款行為之一，且情節重大者，法院
    得免除其扶養義務，民法第1118條之1 分別定有明文。
五、經查，本件聲請人主張之上開事實，業據其提出戶籍資料及
    桃園市政府社會局111 年5 月27日桃社工字第1110048785號
    函在卷為證，且經相對人到庭表示對聲請人主張無意見，確
    實於聲請人就讀幼兒園後便未盡扶養義務，且過往確有在外
    賭博等情，堪信為真正。相對人既為聲請人之養父，於聲請
    人成年前，依法對聲請人本負有扶養義務，然相對人自聲請
    人年幼時起，即無正當理由而未盡扶養聲請人之義務，致聲
    請人均賴養母扶養照顧，則相對人所為實有違為人父應盡之
    義務，足認相對人無論於主觀及客觀上，均有疏於保護、照
    顧聲請人之情事，且情節重大，如強令聲請人負擔與其長期
    感情疏離之相對人之扶養義務，顯係強人所難，而有失公平
    之情。從而，聲請人依民法第1118條之1 規定，請求免除其
    對相對人之扶養義務，洵屬有據，應予准許。
六、依家事事件法第125 條第2 項、第104 條第3 項規定，裁定
    如主文。
中　　華　　民　　國　　111 　年　　9 　　月　　30　　日
                   家事法庭     法  官　黃裕民
正本係照原本作成。
如不服本裁定應於送達後10日內向本院提出抗告狀，並應繳納抗
告費新台幣1000元。　　　　　　　　　 
中　　華　　民　　國　　111 　年　　9 　　月　　30　　日
                                書記官  趙佳瑜